【裁判字號】    91,訴,1652
【裁判日期】    921120
【裁判案由】    偽造文書等
【裁判全文】
臺灣板橋地方法院刑事判決                        九十一年度訴字第一六五二號
    公  訴  人  臺灣板橋地方法院檢察署檢察官
    被      告  戊○○
                丁○○
右列被告等因偽造文書案件，經檢察官提起公訴（九十年度偵字第一七二八三號），
本院合議庭裁定行簡式審判程序，本院判決如左：
    主  文
戊○○幫助行使從事業務之人，明知為不實之事項，而登載於其業務上作成之文書，
足以生損害於公眾及他人，處拘役伍拾日，如易科罰金，以佰元折算壹日。新臺幣
貳仟元沒收。
丁○○幫助行使從事業務之人，明知為不實之事項，而登載於其業務上作成之文書，
足以生損害於公眾及他人，處拘役伍拾日，如易科罰金，以佰元折算壹日。
    事  實
一、丁○○與戊○○係在網路咖啡廳結識之朋友，平日偶有往來。於民國八十九年間
    ，丁○○以其私人名義向台北縣汐止市○○○路○段二十七之一號八樓由甲○○
    （另案判決確定）所設立之「鼎家有限公司」（下簡稱鼎家公司），承攬小型家
    用電器之加工工作，因無法開立發票予鼎家公司，為使該公司得以核銷上開外包
    工作之支出，丁○○即應甲○○之要求提供身分證影本，以供甲○○製作八十九
    年度各類所得扣繳暨免扣繳憑單以申報稅捐。丁○○明知其僅係鼎家公司之承攬
    代工廠商，且其另行延攬之代工者亦非鼎家公司所僱用之員工，均與鼎家公司無
    僱傭關係存在，竟基於幫助甲○○行使登載不實文書之犯意，以新台幣（下同）
    二千元之代價請求戊○○提供身分證供其使用。戊○○明知上情，亦基於幫助行
    使登載不實文書之犯意，於八十九年十二月間某日（起訴書誤載為九月間），在
    所任職之台北縣新莊市○○○路七十七之四十一號「必榮實業有限公司」（下簡
    稱必榮公司）內，擅自影印必榮公司同事丙○○、己○○、庚○○及乙○○四人
    之身分證資料，旋在台北縣新莊市○○路「麥當勞速食店」內交付丁○○，並取
    得二千元之代價。丁○○收受上開身分證影本資料後，即於同年十二月底某日，
    在上址鼎家公司內交付甲○○使用，丁○○、戊○○二人分別以此方法幫助甲○○行使內容登載不實之業務上文書。甲○○在取得丙○○等四人之身分證影本而
    得知該四人之年籍資料後，遂基於行使業務登載不實文書之犯意，於九十年一月
    上旬某日，在鼎家公司內利用不知情之會計小姐，連續在其業務上作成之各類所
    得扣繳暨免扣繳憑單上，填載丙○○、己○○、庚○○及乙○○四人於八十九年
    度，分別向鼎家公司支領工資十六萬七千二百九十三元、十六萬九千五百九十六
    元、十六萬九千九百三十六元、十六萬九千八百六十元，進而持該各類所得扣繳
    暨免扣繳憑單向財政部臺灣省北區國稅局（起訴書誤載為臺北縣稅捐稽徵處瑞芳
    稽徵所）申報扣抵八十九年度營利事業所得稅而行使之，足以生損害於丙○○等
    四人及稅捐稽徵機關對於稅捐稽徵之正確性。嗣因丙○○等四人接獲上述不實各
    類所得扣繳暨免扣繳憑單後，透過任職之必榮公司向甲○○反應，甲○○即在尚
    未核課之前，立即將載有丙○○等四人於八十九年度向鼎家公司支領工資之各類
    所得扣繳暨免扣繳憑單撤銷，致未生逃漏稅捐之結果。
二、案經台北縣政府警察局新莊分局報請台灣板橋地方法院檢察署檢察官偵查起訴。
    理  由
一、訊據被告丁○○、戊○○對右揭犯罪事實，於警詢時及偵審中均坦承不諱，互核
    一致，並與證人甲○○、丙○○、己○○、庚○○、乙○○、鼎家公司會計林麗
    敏於本院審理中證述之情節相符，且有證人丙○○等四人之各類所得扣繳暨免扣
    繳憑單四紙，丙○○等四人任職必榮公司之勞工保險卡四紙，被告丁○○支領鼎
    家公司代工費用表八紙在卷可稽。而甲○○因此涉犯行使業務登載不實文書罪，
    經本院另案以九十二年度訴字第三三四號判處有期徒刑二月確定，亦經本院調取
    上開卷宗資料核閱屬實。本案事證明確，被告丁○○、戊○○二人均有幫助甲○○行使業務登載不實文書之犯行，洵堪認定，應依法論科。
二、按各類所得扣繳暨免扣繳憑單，乃附隨於業務而製作，此種扣繳憑單內容如有不
    實，而足生損害於公眾或他人，即係犯業務上登載不實文書之罪名（最高法院七
    十年度第九次刑事庭會議決議內容可資參照）。查被告丁○○、戊○○明知丙○○等四人並非鼎家公司員工而無僱傭關係存在，竟仍幫助鼎家公司負責人甲○○
    將丙○○等四人之薪資支出，列於鼎家公司八十九年度各類所得扣繳暨免扣繳憑
    單上，並持以行使，核其二人所為，均係犯刑法第三十條、第二百十六條、第二
    百十五條之幫助行使業務登載不實文書罪。公訴人雖認被告丁○○、戊○○二人
    與甲○○間係共同正犯關係，然本件不實之各類所得扣繳暨免扣繳憑單，係甲○○利用不知情之會計小姐為之，被告戊○○僅係出售丙○○四人之身分證影本予
    被告丁○○，而被告丁○○則係將丙○○等四人之身分證影本交付予甲○○，二
    人皆未參與該條犯罪構成要件之製作不實之各類所得扣繳暨免扣繳憑單行為，且
    亦查無證據足資證明被告丁○○、戊○○與甲○○之間有何共同之犯意聯絡，是
    被告丁○○、戊○○二人應僅係幫助甲○○犯罪之幫助犯，應依刑法第三十條第
    二項之規定，依正犯甲○○之刑減輕之，公訴人認被告二人與甲○○係共同正犯
    關係，容有誤會。爰審酌被告二人犯罪之動機、目的、手段，本案經丙○○等四
    人反應後，業經甲○○於核課前逕向財政部臺灣省北區國稅局將載有丙○○等四
    人於八十九年度向鼎家公司支領工資之各類所得扣繳暨免扣繳憑單撤銷，而未發
    生實際逃漏鼎家公司稅捐之結果，犯罪所生之危害，及被告二人犯罪後均坦承犯
    行，態度良好等一切情狀，分別量處如主文所示之刑。又查被告丁○○、戊○○
    二人於八十九年十二月間犯罪後，刑法第四十一條業於九十年一月四日修正，其
    第一條前段為「犯最重本刑為五年以下有期徒刑以下之刑之罪，而受六月以下有
    期徒刑或拘役之宣告，因身體、教育、職業、家庭之關係或其他正當事由，執行
    顯有困難者，得以一元以上三元以下折算一日，易科罰金。」並於同年月十日公
    佈施行，於同年月十二日生效，比較新舊法之規定，以變更後之新法對被告有利
    ，依刑法第二條第一項前段之規定，自應適用裁判時之新法，而均併諭知易科罰
    金之折算標準，以資懲儆。
三、被告戊○○係以現金二千元之代價出售丙○○等四人之身分證影本資料，業據其
    供承在卷，核與同案被告丁○○所述相符，此二千元既係被告戊○○所有犯罪所
    得之物，應依刑法第三十八條第一項第三款之規定宣告沒收。
四、公訴意旨另認：被告丁○○、戊○○二人交付丙○○等四人之身分證影本，使甲○○製作不實之扣繳憑單，並持向財政部臺灣省北區國稅局（起訴書誤載為臺北
    縣稅捐稽徵處瑞芳稽徵所，已如前述）提出申報，使鼎家公司之營業成本增加，
    營利所得減少，藉以逃漏鼎家公司營利事業所得稅，因認被告二人此部分行為，
    另涉犯稅捐稽徵法第四十三條之幫助逃漏稅捐罪嫌。
五、按犯罪事實應依證據認定之，無證據不得認定犯罪事實；又不能證明被告犯罪者
    ，應諭知無罪之判決，刑事訴訟法第一百五十四條第二項、第三百零一條第一項
    ，分別定有明文。次按，稅捐稽徵法第四十一條所規定之逃漏稅捐罪，依其文義
    解釋及該條無處罰未遂犯規定之情形以觀，應認係結果犯，必納稅義務人以詐術
    或其他不正當之方法為逃漏稅捐之手段，並因而造成逃漏稅捐之結果，始成立該
    罪，最高法院著有七十六年度台上字第二○八號、八十三年度台上字第二一五七
    號判決可稽；又稅捐稽徵法第四十一條之規定係屬結果犯，除犯罪之目的在逃漏
    稅捐外，並須有逃漏應繳納之稅捐之結果事實，始足構成本法條之罪。而同法第
    四十三條所規定之幫助犯第四十一條之罪，當亦應以正犯之納稅義務人確有犯第
    四十一條之事實與結果者，方有幫助犯之罪責成立之可言，亦經最高法院著有七
    十一年度台上字第七七四九號判決可憑。經查，本案納稅義務人鼎家公司之負責
    人甲○○雖在被告戊○○、丁○○之幫助下，持內容不實之各類所得扣繳暨免扣
    繳憑單向財政部臺灣省北區國稅局申報頂家公司八十九年度營利事業所得稅捐，
    固如前述，然嗣接獲上述不實各類所得扣繳暨免扣繳憑單之丙○○等四人，經必
    榮公司向甲○○反應後，甲○○立即在核課前主動向財政部臺灣省北區國稅局將
    載有丙○○等四人之各類所得扣繳暨免扣繳憑單撤銷，業據甲○○於本院審理中
    證述在卷，核與證人丙○○等四人證述之情節大致相符。而本院九十二年度訴字
    第三三四號甲○○違反稅捐稽徵法案件審理中，承審法官向財政部臺灣省北區國
    稅局查詢，承辦人員林淑娟亦答稱：因丙○○等四人於八十九年度並未領有鼎家
    公司之薪資，故鼎家公司應係申報後主動刪除，本件應無生逃漏稅捐之問題等語
    ，並經載明「辦理刑案電話查詢登記表」附卷可憑，是以鼎家公司負責人甲○○
    雖持不實之各類所得扣繳暨免扣繳憑單虛報丙○○等四人之薪資，然該項申報既
    未生逃漏鼎家公司八十九年度營利事業所得稅之結果，該納稅義務人即無稅捐稽
    徵法第四十一條納稅義務人以詐術逃漏稅捐之犯行，依前開所列判決意旨，被告
    丁○○、戊○○二人自難論以稅捐稽徵法第四十三條幫助逃漏稅捐罪。此外，復
    查無其他積極證據可認被告二人涉有此部分犯罪，本應為無罪之判決，惟公訴人
    認被告二人此部分行為與前揭有罪科刑部分，屬牽連犯，為裁判上一罪，有不可
    分之關係，爰均不另為無罪之諭知。
據上論斷，應依刑事訴訟法第二百九十九條第一項前段、第二百七十三條之一第一項
，刑法第三十條第二項、第二百十六條、第二百十五條、第四十一條第一項前段、第
三十八條第一項第三款、第二條第一項前段，罰金罰鍰提高標準條例第一條前段、第
二條，判決如主文。
本案經檢察官王家春到庭執行職務。
中      華      民    國    九十二    年     十一     月     二十     日
                                        臺灣板橋地方法院刑事第七庭
                                            法  官  鄭  水  銓
右正本證明與原本無異。
如不服本判決，應於判決送達後十日內，向本院提出上訴狀。
                                            書記官  謝  明  倫
中      華      民      國    九十二    年     十一     月    二十七    日
附錄本案論罪科刑法條全文：
刑法第二百十五條
從事業務之人，明知為不實之事項而登載於其業務上做成之文書，足以生損害於公眾
或他人者，處三年以下有期徒刑、拘役或五百元以下罰金。
刑法第二百十六條
行使第二百十條至第二百十五條之文書者，依偽造、變造文書或登載不實事項或使登
載不實事項之規定處斷。


司法院資訊處製作；財團法人民間司法改革基金會備份。
